臺灣高雄地方法院民事裁定
108年度消債更字第243號
聲  請  人  謝杰龍  
0000000000000000

上列當事人因消費者債務清理事件聲請更生，本院裁定如下：
    主  文
聲請人謝杰龍自中華民國一百零八年九月二十五日下午四時起開
始更生程序。
命司法事務官進行本件更生程序。
    理  由
一、聲請意旨略以：伊無力清償債務，曾向華南銀行聲請前置協
    商但不成立，爰聲請准予更生等語。
二、按債務人不能清償債務或有不能清償之虞者，得依本條例所
    定更生或清算程序，清理其債務。債務人無擔保或無優先權
    之債務總額未逾新臺幣（下同）1,200 萬元者，於法院裁定
    開始清算程序或宣告破產前，得向法院聲請更生。法院開始
    更生程序之裁定，應載明其年、月、日、時，並即時發生效
    力。法院裁定開始更生或清算程序後，得命司法事務官進行
    更生或清算程序，必要時得選任律師、會計師或其他適當之
    自然人或法人一人為監督人或管理人。消費者債務清理條例
    （下稱本條例）第3 條、第42條第1 項、第45條第1 項及第
    16條第1 項分別定有明文。
三、經查：
㈠、聲請人前向華南銀行聲請前置協商，於民國108年7月2日協商
    不成立，聲請人於108年7月12日具狀聲請更生等情，有前置
    協商不成立通知書（卷第15頁）、華南銀行陳報狀（卷第35
    至42頁）附卷可考。
㈡、聲請人於106年度及107年度申報所得分別為新臺幣（下同）0
    元、2,461元，名下無財產，有三商美邦人壽保單解約金67,
    814元（聲請人前於107年12月28日、108年1月24日各領取醫
    療保險金3,552元），並有新光人壽保單2張，保單號碼AGP0
    000000號保單解約金148,391元（含未到期保費2,920元，聲
    請人前於106年4月30日曾領取紅利1,316元），保單號碼ARY
    0000000號保單部分則非要保人；又聲請人於100年3月29日
    至107年12月3日在監執行，自108年1月21日起於立竑預拌股
    份有限公司任職，108年1月實領薪資9,632元，108年2月至6
    月平均每月收入約26,228元【計算式：（26,212＋27,082＋28
    ,050＋24,847＋24,950）÷5＝26,228，本件元以下均採四捨五
    入計算】，現未領取任何補助等情，有財政部高雄國稅局10
    6年至107年綜合所得稅各類所得資料清單及財產歸屬資料清
    單（卷第16至18頁）、財產及收入狀況說明書（卷
    第3至4頁）、債權人清冊（卷第6至7頁）、戶籍謄本（卷第
    48頁）、勞工保險被保險人投保資料表（卷第51頁）、個人
    商業保險查詢結果表（卷第234頁）、財團法人金融聯合徵
    信中心前置協商專用債權人清冊（卷第8至10頁）、信用報
    告（卷第11至14頁）、社會補助查詢表（卷第219至221頁）
    、法務部○○○○○○○在監執行證明書（卷第59頁）、屏東監獄
    函（卷第60頁）、薪資證明書（卷第19頁）、薪資表（卷第
    57頁）、存簿（卷第20至22頁、第83頁、第113至121頁）、
    三商美邦人壽保險股份有限公司函（卷第256頁）、新光人
    壽保險股份有限公司陳報狀（卷第257至258頁）等附卷可證
    。則在別無其他資料可認聲請人有其他收入之情形下，以其
    108年2至6月每月平均收入26,228元核算現在償債能力之基
    礎，堪認妥適。
㈢、關於聲請人個人日常必要支出部分，按債務人必要生活費用
    ，以最近一年衛生福利部或直轄市政府所公告當地區每人每
    月最低生活費一點二倍定之，本條例第64條之2第1項定有明
    文。本院參酌衛福部社會司所公告108年度高雄市最低生活
    費為13,099元，則聲請人每月最低生活所必需除有特殊情形
    並有證據證明者外，自宜以此之1.2倍即15,719元為度，始
    得認係必要支出。又聲請人陳稱於配偶所有房屋居住，由配
    偶繳納房貸，客觀上無房屋費用支出，故於計算聲請人個人
    每月必要生活費時，即應自前開已包括聲請人居住費用在內
    之每月最低生活費用中，扣除相當於房租支出所佔比例（大
    約為24.36％）。依此計算結果，聲請人每月之必要生活費應
    以11,890元為準【計算式：15,719－（15,719×24.36%）＝11,
    890】。
㈣、關於聲請人主張之扶養支出部分：
  ⒈聲請人稱扶養子女謝○達（88年8月生），每月支出扶養費5,0
    00元。經查，謝○達現就讀大學，於106年度及107年度申報
    所得各為226,525元、161,804元（性質均為利息及薪資所得
    ），名下無財產，於凱基銀行有投資基金，現值約6,806元
    ，並有新光人壽保單解約金789,391元，另有以聲請人配偶
    姓名跟會，目前合會會款為49,000元，又謝○達係就讀產學
    專班，每年2至7月在校讀書，無工作收入，8月至隔年1月則
    於全家便利超商任職，106年8至12月實領薪資共計111,586
    元，107年共計156,502元，108年1至3月共領46,913元，至
    聲請人所有台新銀行帳戶中，自106年6月起各筆逾2,000元
    之存款，部分係配偶存入之生活費，部分係謝○達之薪資，
    部分為謝○達之同學存入之代購款及旅費，部分為定期到期
    存入等，現未領取任何補助等情，此有戶籍謄本（卷第23頁
    ）、所得資料清單暨財產歸屬清單（卷第68至70頁）、勞工
    保險被保險人投保資料表（卷第53頁）、社會補助查詢表（
    卷第225至227頁）、凱基銀行投資現值試算表（卷第255頁
    ）、新光人壽保險股份有限公司陳報狀（卷第257至258頁）
    、存簿暨存摺對帳單（卷第122至154頁、第192至213頁、第
    240至254頁）在卷可參。茲考量聲請人已負擔高額債務，其
    應負扶養義務之程度自有別於一般，而不能不顧及目前經濟
    能力，而謝○達既已成年，雖尚在就學，然具有相當之資產
    及經濟能力，應無庸聲請人負擔扶養費用亦能自足，是不將
    此部分納入聲請人之必要開銷。
  ⒉其次，聲請人稱扶養母親李玉梅，每月支出扶養費5,000元。
    查李玉梅係43年12月生，現無業，於106年度及107年度無申
    報所得，名下有房屋、土地各1筆，現值共計915,181元，自
    102年12月起每月領取18,684元勞保老年年金，未領取其他
    補助等情，有戶籍謄本（卷第23頁）、所得資料清單暨財產
    歸屬清單（卷第71至73頁）、存簿（卷第91至109頁、第155
    至184頁）、勞工保險被保險人投保資料表（卷第54頁）、
    自願職保被保險人投保資料表（卷第55頁）、勞動部勞工保
    險局函（卷第34頁）、社會補助查詢表（卷第222至224頁）
    在卷可考。考量聲請人已負擔高額債務，其應負扶養義務之
    程度自有別於一般，而不能不顧及目前經濟能力，而依上開
    事證，應認聲請人之母具有相當之經濟能力，生活開銷應能
    自足，是此部分亦不計入聲請人之必要開銷。
㈤、承上，聲請人目前每月平均收入26,228元，扣除個人必要支
    出11,890元後，剩餘14,338元，而聲請人目前負債總額為1,
    876,311元（見卷第6至7頁債權人清冊），扣除三商美邦人
    壽及新光人壽保單解約金（含未到期保費）共計216,205元
    後，以聲請人每月所餘逐年清償，至少須約10年【計算式：
    （1,876,311－216,205）÷14,338÷12≒10】始能清償完畢，應
    認其已不能清償債務。此外，聲請人無擔保或無優先權之債
    務總額未逾1,200萬元，且無本條例第6條第3項、第8條或第
    46條各款所定駁回更生聲請之事由存在。則聲請人聲請更生
    為有理由，應予准許，爰命司法事務官進行本件更生程序。
四、依本條例第11條第1 項、第45條第1 項、第16條第1 項，裁
    定如主文。
中　　華　　民　　國　 108　　年　　9 　　月　　25　　日
              　　民事庭　　法　　　官　賴寶合
以上正本係照原本作成。
本裁定不得抗告。
中　　華　　民　　國　 108　　年　　9 　　月　　25　　日
  　                        書記官　胡美儀